【裁判字號】    88,易,3939
【裁判日期】    900105
【裁判案由】    詐欺等
【裁判全文】
臺灣板橋地方法院刑事判決                        八十八年度易字第三九三九號
    公  訴  人  臺灣板橋地方法院檢察署檢察官
    被      告  乙○○
右列被告因詐欺等案件，經檢察官提起公訴 (八十八年度偵字第一七０七四號、第二
００七三號)，本院判決如左：
    主  文
乙○○無罪。
    理  由
一、公訴意旨略以：被告乙○○意圖為自己不法之所有，於民國八十八年三月三十一
    日，在臺北縣三重市○○路○段十號，趁甲○○、丙○○招呼客人，疏於注意之
    際，竊取甲○○所有置於櫃檯，內裝新臺幣（下同）各五萬元支票二張（板信商
    業銀行三重分行、票號五八三七三號、五八三七四號）及現金三萬元之牛皮紙袋
    一只。乙○○得手後，明知支票必因甲○○掛失止付而退票，竟承前開之犯意，
    於八十八年四月一日，至何勝龍臺北市○○○路六號機車行，持票號五八三七三
    號支票向何勝龍佯購機車一部，致使何勝龍陷於錯誤而交付機車。乙○○另將票
    號五八三七四號支票交付許巧娟以為清償前欠款項之用。嗣許巧娟等分別提示支
    票遭退票，始獲上情。因認被告涉犯刑法第三百二十條第一項、第三百三十九條
    第一項之罪嫌。
二、按犯罪事實應依證據認定之，無證據不得推定其犯罪事實，如不能證明被告犯罪
    者，應諭知無罪之判決，刑事訴訟法第一百五十四條、第三百零一條第一項分別
    定有明文。所謂認定犯罪事實之證據，係指足以認定被告確有犯罪行為之積極證
    據而言，苟未能發現相當證據，或證據不足為不利於被告事實之認定時，即應為
    有利於被告之認定，更不必有何有利之證據，亦不能以推測或擬制之方法，以為
    裁判基礎（最高法院二十九年上字第三一０五號、四十年台上字第八六號、五十
    六年度台上字第八０七號判例意旨參照）。又被告之自白，雖為證據之一種，但
    必與事實相符者為限，若其自白顯有疑義，而審理事實之法院，就其職權調查之
    所得，乃未能證明其自白確與事實相符者，自不得據為認定犯罪事實唯一之基礎
    （最高法院十八年上字第一０八七號判例參照），被告自白既謂須與事實相符，
    始足採為認定犯罪事實之基礎，復按舉輕明重之法理，證人之證言亦須與事實相
    符，始得採為證據，若該證言顯有疑義，依職權調查結果，亦未能證明該證言與
    事實相符者，自不得採為認定被告犯罪事實之唯一基礎。再者，認定犯罪事實所
    憑之證據，雖不以直接證據為限，間接證據亦包括在內，然而無論直接或間接證
    據，其為訴訟上之證明，須於通常一般人均不致有所懷疑，而得確信其為真實之
    程度，始得據為有罪之認定，倘其證明尚未達到此一程度，而有合理之懷疑存在
    時，事實審法院復已就其心證上理由予以闡述，敘明其如何無從為有罪之確信，
    因而為無罪之判決，尚不得任意指為違法（最高法院七十六年台上字第四九八六
    號判例參照）。
三、訊據被告乙○○堅決否認有何前開犯行，辯稱：伊曾仲介甲○○購買淡水房屋，
    該二張支票及現金三萬元係丙○○於八十八年三月三十一日在其店內交付予伊，
    作為甲○○購屋之訂金，當時僅有丙○○一人在場，伊於收款後，猶開立收據交
    由丙○○收執，嗣四月十二日伊因他案入監服刑，致使無法繼續為其等辦理過戶
    手續，丙○○與甲○○因找不到伊，才去謊報遺失，實則該支票及現金乃丙○○
    親手交付予伊，並非伊竊取所得，對於丙○○與甲○○所指伊竊盜之情節，渠等
    於審理中所言，互有矛盾，顯然係設詞誣陷等語。公訴人認被告涉有前開罪嫌，
    無非以右開事實，業據證人甲○○、丙○○、何勝龍及許巧娟證述在卷，且被告
    對於該支票之用途，先稱係為繳房屋契稅云云，後又改稱係房屋仲介費用云云，
    前後供詞反覆，並有遺失票據申報書、票據掛失止付通知書、掛失止付票據提示
    人資料查報表、支票及退票理由單影本等附卷，為其論據。經查，本件發票人為
    甲○○、票號ＳＪ0000000號、ＳＪ0000000號、發票日為八十八
    年五月十五日、面額均為五萬元之支票二紙及現金三萬元，原係甲○○擬交付予
    被告，供作購買淡水房屋之訂金等情，此為證人甲○○、丙○○與被告所不爭，
    惟對於上開款項之交付過程，證人甲○○於警訊、偵查中雖指稱：伊與丙○○共
    同經營古董生意，係透過丙○○認識被告，其後經由被告仲介購買淡水房屋，後
    來被告要求伊先交付訂金，伊始開立二張各五萬元之支票及現金三萬元，與被告
    約定在三月三十一日下午至伊店內交付，當時丙○○亦在場，屆期因被告未將簽
    約之相關資料交給伊，伊錢就不交給他，此時店內恰有客人進來看古董，伊二人
    即過去招待客人，便將二紙支票及現金三萬元用牛皮紙袋裝好放在櫃台，待伊招
    呼客人完畢後，被告就不見了，牛皮紙袋亦不見了云云，證人丙○○亦附和所言
    ，認被告乘渠等不注意之際，而竊取之云云，惟於本院審理中，將證人二人隔離
    訊問，對於渠二人指述被告竊盜之過程，本院先詢以證人甲○○被告當日係單獨
    ，抑或與他人共赴店內﹖當時店內是否尚有他人﹖其答稱：原先伊與丙○○在，
    後來有二位客人進來，再來是被告和一女子進來，其後客人一人先離去，故而店
    內在場共有五人云云，此節嗣證人丙○○則答稱：被告與另一女子先來，談妥後
    ，再進來二位客人等語，再詢以：被告到達店內時，是否拿出票給被告看﹖證人
    甲○○先答稱：因放在袋內，僅告訴他票開好了，沒有給他看云云，此節嗣證人
    丙○○則答稱：支票事先開好，當被告的面前背書，因他沒帶合約來，錢才不給
    他云云，再詢以：牛皮紙袋放置地點﹖證人甲○○先答稱：因被告未帶合約來，
    伊不給，便親手將票及錢放入牛皮紙袋放在『櫃台上」云云，此節嗣證人丙○○
    則答稱：被告叫伊將東西交給他，伊說不行，便放在『櫃台第一個抽屜裡』云云
    ，是證人對於與被告洽談、開票等經過，顯然未見一致，則證人上開不利被告之
    證言，堪否採信，殊屬可疑；況且衡諸常情，房屋買賣乃屬一般國民之重大交易
    事項，凡人必當慎重其事，因之證人對於被告前來洽談房屋買賣事宜，舉凡對於
    房屋價金、坪數大小、新舊與否等細節，當與居中販售之被告充分討論，以達買
    賣雙方銀貨兩訖之目的，實難想像證人豈有如此輕率，於另有客人到達店內時，
    渠二人即棄被告於不顧，全心招呼入店客人，而於疏於招呼被告之情形下，使其
    有可乘之機，下手竊取證人上開物品﹖甚而於被告離去時，竟毫無查覺﹖再者，
    依證人上開所述，該支票係於『八十八年三月三十一日』在店內所遺失，惟臺北
    市票據交換所八十八年五月二十七日北票字第三九五五號函附之遺失票據申報書
    、票據掛失止付通知書所載，該支票之遺失日期為『八十八年四月二十日』，是
    證人既能清楚記憶該支票係被告於三月三十一日至店內洽談後所遺失，何以赴銀
    行申報遺失時，對於該票據遺失之日期，竟誤填為『四月二十日』﹖再就被告迭
    於警訊、偵審中均辯稱：證人丙○○交付上開訂金時，伊曾開立收據交予丙○○
    收執，證明收受該款項等語，此節核與被告所提出與證人丙○○於八十九年十一
    月二十一日和解時，於和解書內二項載明被告交付予丙○○十三萬元之支票兌現
    後，丙○○聲明向被告收執之「現金收據」作廢等情相符，顯見被告前開所辯，
    上開支票及現金共十三萬元確係丙○○交付予伊作為甲○○購屋之訂金之情，應
    屬實情，否則苟該款項乃被告竊取，則丙○○如何取得被告所書立之現金收據﹖
    綜上研判，證人甲○○、丙○○上開指述顯有瑕疵，實難令人盡信渠等所述情節
    ，即非屬通常一般人均不致有所懷疑，而確信其為真實之證據；另被告確於八十
    八年四月十二日因妨害自由罪入監執行，嗣於八十九年六月九日始執行完畢出監
    ，此有法務部在監在押資料表乙份附卷，是證人或因被告入監服刑，於未尋得被
    告之情況下，始於支票到期日屆至時赴銀行申報遺失，且渠等因與本案有利害關
    係，故於偵審中所指，應為規避刑事未指定犯人誣告罪所為之證言，自難憑採，
    是上開款項既係丙○○所交付，被告自屬合法取得，因之被告再將其轉讓予第三
    人何勝龍及許巧娟，自無詐欺之不法所有意圖可言，此外復查無其他積極證據足
    認被告有公訴人所指之竊盜、詐欺犯行，揆諸前揭說明，應就被告諭知無罪之判
    決。
據上論斷，應依刑事訴訟法第三百零一條第一項，判決如主文。
本案經檢察官張慶林到庭執行職務
中      華      民      國       九十       年     一     月     五     日
                                      臺灣板橋地方法院刑事第六庭
                                          法  官  徐  蘭  萍
右正本證明與原本無異
如不服本判決應於送達後十日內向本院提出上訴狀
                                          書記官  藍  淑  芬
中      華      民      國       九十       年     一     月    十八    日


司法院資訊處製作；財團法人民間司法改革基金會備份。
